臺灣高等法院民事判決
110年度上易字第328號
上  訴  人  中華開發資產管理股份有限公司

法定代理人  李天送  
訴訟代理人  林昀霆  
            白浩廷  

被  上訴人  陳澤富  
訴訟代理人  楊明廣律師

上列當事人間請求清償借款事件，上訴人對於中華民國109年12
月30日臺灣臺北地方法院109年度訴字第2283號第一審判決提起
上訴，並為一部減縮，本院於110年7月21日言詞辯論終結，判決
如下：
    主      文
上訴駁回。
第二審訴訟費用由上訴人負擔。
    事實及理由
壹、程序事項：
    按當事人對於第一審判決不服之程度，及應如何廢棄或變更
    之聲明，依民事訴訟法第438條第1項第3款，雖應表明於上
    訴狀，然其聲明之範圍，至第二審言詞辯論終結時為止，得
    擴張或變更之，此觀民事訴訟法第二審程序未設與第473條
    第1項相同之規定即明（最高法院30年渝抗字第66號判例、9
    6年度台抗字第155號裁定意旨參照）。上訴人於原審請求被
    上訴人給付新臺幣（下同）100萬元，及自民國92年11月26
    日起至清償日止，按週年利率8.547％計算之利息，暨自92年
    11月26日起至清償日止，按上開利率20％計算之違約金。原
    審為上訴人敗訴之判決，上訴人不服，提起全部上訴（見本
    院卷第9頁），嗣減縮僅就違約金25萬6644元部分提起上訴
    （見本院卷第161頁），依上開說明，其減縮上訴聲明於法
    並無不合，經減縮部分，已非本院審理範圍，不予贅述。
貳、實體部分：　　
一、本件上訴人主張：訴外人長富貴金屬有限公司（下稱長富公
    司）邀同被上訴人及訴外人陳雅潔、陳玉卿、黃建中為連帶
    保證人，並以訴外人陳譽林所有之房屋、土地設定抵押，於
    90年7月20日向訴外人第一商業銀行股份有限公司（下稱第
    一銀行）借款1440萬元，借款期間自同日起至同年11月13日
    止；於同年8月29日再向第一銀行借款1300萬元，借款期間
    自同日起至91年2月29日止。雙方約定上開借款均按週年利
    率8.547％固定計息，長富公司應於到期時一併清償本金及利
    息，倘遲延還本付息，本金自到期日起，利息自應付日起，
    逾期在6個月以內部分，應按上開利率10％，逾期超過6個月
    部分，應按上開利率20％計付違約金。因長富公司屆期均未
    清償借款，被上訴人為連帶保證人，應負連帶清償責任。第
    一銀行於91年11月15日將上開對於長富公司及被上訴人之債
    權及從權利讓與龍星昇第一資產管理股份有限公司後（下稱
    龍星昇公司），龍星昇公司行使抵押權並聲請強制執行，經
    原法院以90年度執字第26950號事件（下稱系爭執行事件）
    受理，嗣分配受償2035萬527元及執行費後，尚餘借款本金1
    359萬6706元及自92年11月26日起至清償日止，按週年利率8
    .547％計算之利息，暨自92年11月26日起按上開利率20％計算
    之違約金未受清償（下稱系爭債權）。嗣龍星昇公司再於97
    年6月25日將系爭債權及從權利讓與上訴人，並將債權讓與
    之情事通知債務人。上開借款中之本金100萬元按週年利率8
    .547％之20％計算之違約金請求權時效為15年，於債務人為時
    效抗辯前，違約金債權陸續發生已為獨立債權，而非從權利
    ，爰依消費借貸、連帶保證及債權讓與之法律關係，請求被
    上訴人給付其時效抗辯前15年即94年4月10日起至109年4月1
    0日止之違約金計25萬6644元，於本院上訴聲明：㈠原判決關
    於駁回上訴人後開第二項之訴部分廢棄。㈡被上訴人應給付
    上訴人25萬6644元。
二、被上訴人則以：上訴人之前手龍星昇公司先前對物上保證人
    陳譽林聲請強制執行，經原法院以系爭執行事件受理，該執
    行程序於93年6月6日終結。上訴人遲至108年10月13日始對
    伊聲請核發支付命令，請求給付系爭債權，經伊聲明異議後
    ，上訴人未補繳裁判費，經原法院以109年度重訴字第75號
    裁定駁回。上訴人又於108年12月11日就系爭債權中100萬元
    及利息、違約金部分對伊起訴請求，復未繳納裁判費，經原
    法院以109年度訴字第362號裁定駁回。上訴人再於109年4月
    14日提起本件訴訟，其請求權已罹於時效。本件債務內容為
    金錢之債，無論其名目為利息、遲延利息、違約金，其性質
    均屬「利息」，差異僅在利率約定，故保證書第2條及借據
    第2條雖稱「違約金」，然均是與既有約定利率緊密連動並
    依約定利率之固定比例提高利率，其性質當屬利息，應從屬
    於本金債權一併罹於時效等語，資為抗辯。並答辯聲明：上
    訴駁回。
三、按請求權，因十五年間不行使而消滅；又消滅時效，自請求
    權可行使時起算，因請求、起訴等事由而中斷，其依督促程
    序，聲請發支付命令，或開始執行行為、聲請強制執行者，
    與起訴有同一效力；惟時效因起訴而中斷者，若撤回其訴，
    或因不合法而受駁回之裁判，其裁判確定，視為不中斷；又
    時效中斷者，自中斷之事由終止時，重行起算；時效完成後
    ，債務人得拒絕給付；主權利因時效消滅者，其效力及於從
    權利；民法第125條前段、第128條前段、第129條第1項第1
    款、第3款、第2項第1款、第5款、第131條、第137條第1項
    、第144條第1項、第146條前段分別定有明文。又按違約金
    與原債權間，是否具有從屬性，而為從權利，應視當事人之
    約定內容定之。如違約金係於原約定利息以外，按本金乘上
    原約定利率之成數、逾期之長短日數計算者，係依附於本金
    債權而生，與主權利間有從屬性，應隨同主權利而消滅(最
    高法院109年度台上字第1185號判決意旨參照)。
四、經查：
　㈠上訴人主張長富公司曾於上開時間邀同被上訴人為連帶保證
    人，並以訴外人陳譽林所有之房屋、土地設定抵押，向第一
    銀行借款共計2740萬元，其清償期、利息、違約金之約定均
    如前所述，因長富公司未依約清償，經第一銀行於91年11月
    15日將其債權及從權利讓與龍星昇公司，龍星昇公司聲請拍
    賣抵押物，經系爭執行程序分配受償後，尚餘系爭債權未受
    清償，嗣龍星昇公司將系爭債權讓與上訴人等節，有約定書
    、保證書、進口遠期信用狀借款契約、借據2紙、抵押權設
    定契約3份、原法院90年度拍字第2715號民事裁定、確定證
    明書、系爭執行事件分配表、第一銀行及龍星昇公司之債權
    讓與聲明書、上訴人於104年6月23日寄予被上訴人之存證信
    函及回執在卷可稽（見原審卷第13-39、77-83、93-106頁）
    ，且為被上訴人所不爭執，自堪信為真實。
　㈡次查，系爭執行程序因於93年6月6日通知債權人領款而告終
    結，有辦案進行簿在卷可憑（見原審卷第227-229頁），是
    系爭債權之消滅時效自93年6月7日起重行起算。雖上訴人提
    出臺灣桃園地方法院（下稱桃園地院）92年度執字第34150
    號分配表（見原審卷第129－131頁），主張第一銀行曾與合
    作金庫銀行股份有限公司等其他債權人對本件借款之連帶保
    證人陳雅潔聲請強制執行，若陳雅潔為長富公司之法定代理
    人，依民法第747條規定，上開中斷時效之行為，對於保證
    人亦生效力，惟依桃園地院送該執行事件之辦案進行簿、分
    配表（見原審卷第199-211頁），第一銀行於該執行程序參
    與分配之債權本金僅為60萬元，顯與系爭債權金額不符，且
    該執行事件收案日期為92年11月24日，係在第一銀行讓與本
    件債權予龍星昇公司之後，堪認該執行事件之債權應與系爭
    債權無涉，不影響系爭債權時效之進行。上訴人直至108年1
    0月23日方以系爭債權聲請對被上訴人核發支付命令，經原
    法院核發108年度司促字第17572號支付命令後，於同年10月
    31日送達被上訴人等情，有上開事件卷宗可稽，惟此距離系
    爭債權時效重行起算之日即93年6月7日起已逾15年，且經被
    上訴人聲明異議，上訴人亦未補繳裁判費，經原法院以109
    年度重訴字第75號裁定駁回，依民法第131條規定，視為不
    中斷。上訴人又於108年12月11日就系爭債權中100萬元及利
    息、違約金部分對被上訴人起訴請求，復未繳納裁判費，經
    原法院以109年度訴字第362號裁定駁回，亦有上開事件卷宗
    可按。上訴人再於109年4月14日提起本件訴訟，被上訴人抗
    辯上訴人之本金債權已罹於時效，自屬有據。而系爭債權之
    違約金，依長富公司與第一銀行之約定係以本金金額乘以約
    定利率之20％，按長富公司違約日數而計算，係依附於本金
    債權而生，與主權利間有從屬性，依民法第146條前段規定
    ，應隨同主權利而消滅，即應與本金債權一併罹於時效。是
    以，被上訴人抗辯上訴人之違約金債權亦已罹於時效，而拒
    絕給付，自有理由。
　㈢上訴人雖執最高法院107年第3次民事庭會議決議、107年度台
    上字第6號、106年度台上字第2754號、104年度台上字第79
    號、98年度台上字第911號、96年度台上字第2540號判決意
    旨，抗辯違約金債權於違約之事實發生時，即已獨立存在，
    非屬從權利，且非定期給付之債務，其時效為15年而非5年
    ，是其得請求被上訴人時效抗辯前15年之違約金云云。但查
    ，上開決議及案件之原因事實及訴訟標的或與本件有異，或
    與前述最高法院最新之法律意見不同，自難以比附援引，而
    為有利上訴人之認定。
五、從而，上訴人依消費借貸、連帶保證及債權讓與之法律關係
    ，請求被上訴人給付違約金計25萬6644元，為無理由，不應
    准許。原審就此所為上訴人敗訴之判決，並無不合。上訴論
    旨指摘原判決此部分不當，求予廢棄改判，為無理由，應駁
    回其上訴。
六、本件事證已臻明確，兩造其餘之攻擊或防禦方法及所用之證
    據，經本院斟酌後，認為均不足以影響本判決之結果，爰不
    逐一論列，附此敘明。
七、據上論結，本件上訴為無理由，依民事訴訟法第449條第1項
    、第78條，判決如主文。
中　　華　　民　　國　　110 　年　　8 　　月　　4 　　日
                  民事第十三庭  
                      審判長法  官  邱景芬
                            法  官  邱蓮華
                            法  官  林純如
正本係照原本作成。
不得上訴。
中　　華　　民　　國　　110 　年　　8 　　月　　4 　　日
　　　　　　　　　　　　　  書記官  王靜怡